【裁判字號】    97,上訴,911
【裁判日期】    970820
【裁判案由】    強盜
【裁判全文】
臺灣高等法院臺中分院刑事判決         97年度上訴字第911號
上  訴  人  臺灣臺中地方法院檢察署檢察官
被      告  丙○○
                    (另案於臺灣臺中監獄執行中)
指定辯護人  本院公設辯護人  王金陵
上列上訴人因被告強盜案件，不服臺灣臺中地方法院96年度訴字
第4819號中華民國97年3月6日第一審判決（起訴案號：臺灣臺
中地方法院檢察署96年度偵字第28082號），提起上訴，本院判
決如下：
    主  文
原判決撤銷。
丙○○犯強盜罪，累犯，處有期徒刑陸年。
    事  實
一、丙○○前曾犯詐欺罪，經法院判處有期徒刑五月，減為有期
    徒刑二月十五日確定，於民國96年7月16日執行完畢，猶未
    知悔改。於96年11月26日下午2時30分許，在臺中市○○路
    與自由路口，受託將甲○○委由黃鵬哲向黃裕舜承租之車牌
    0305-SH號自用小客車開回台中市○○路其不詳姓名綽號「
    大頭」該友人之住處停放，詎約晚其20分鐘始出發之甲○○
    及「大頭」等人已搭另一台車回到「大頭」之公正路住處甚
    久，仍未見丙○○將車開回，迄同日下午4時許，丙○○猶
    駕該車行駛在臺中市西區○○○○街，見戊○○獨自1人自
    精誠十九街向大忠街靠精誠十九街左側接近該處住戶圍牆邊
    欲左轉大忠街，而行走在其前方，距大忠街口猶2、3公尺許
    ，其竟意圖為自己不法之所有，欲藉製造假車禍之方式以強
    盜財物，而駕駛該自用小客車由後方猛力衝撞戊○○，使戊○○因此倒地，並受有蹠骨閉鎖性骨折、腦震盪伴有暫時性
    意識喪失、頭皮表淺性腫脹或腫塊、背挫傷等傷害致不能抗
    拒，丙○○隨即下車取走戊○○之皮包（內有現金新台幣《
    下同》900元、手機一支、信用卡、駕照、身分證等證件）
    及盛裝溫水瓶之紙袋1個，置於其駕駛之自用小客車副駕駛
    座上。適乙○○騎乘機車自大忠街右轉精誠十九街（起訴書
    誤載為「自精誠十九街轉往大忠街」），見狀下車察看，丙○○則假意要將戊○○送醫，動手欲將戊○○抱往車上，而
    遭乙○○制止，嗣經不詳姓名之路人報警，丙○○見假車禍
    之手段已難得，即上車欲離開現場，乙○○出言要求劉建
    松將戊○○之包包返還，丙○○佯稱俟其先將自小客車停到
    前方路邊空位，旋即趁機駕車逃逸，將強盜所得皮包內之現
    金900元、手機1支留供己用，其餘等物連同皮包則予丟棄，
    並將上開小客車停於台中市南屯區○○○○路173號前空屋
    內；嗣經警依據路人提供之車號始循線於是日下午19時30
    分許，在台中市南屯區○○○○路173號前查獲該自小客車
    ，並在丙○○身上扣得贓款900元、手機一支，及在臺中市
    ○○路與永春東路口附近旁防火巷，尋獲戊○○之皮包。
二、案經台中市警察局第一分局移送臺灣臺中地方法院檢察署檢
    察官偵查起訴。
    理  由
一、證據能力之說明：按被告以外之人於審判外之陳述，雖不符
    前4條（指刑事訴訟法第159條之1至第159條之4）之規  定
    ，而經當事人於審判程序同意作為證據，法院審酌該言詞陳
    述或書面陳述作成之情況，認為適當者，亦得為證據；又當
    事人、代理人或辯護人於法院調查證據時，知有第159條第1
    項不得為證據之情形，而未於言詞辯論終結前聲明異議，視
    為有前項之同意。刑事訴訟法第159條之5第1項、第2項定有
    明文。本件被告及辯護人就檢察官所提證據之證據能力，均
    未於言詞辯論終結前聲明異議，自視為同意作為證據，本院
    審酌各該證據作成時之情況，亦認為適當，自均具有證據能
    力。
二、訊據被告丙○○固坦承其於上揭時地駕車撞傷被害人戊○○
    並取走其皮包後駕車離開之事實不諱，惟矢口否認係故意駕
    車衝撞被害人而劫取財物之強盜犯行，辯稱：伊當時撞到被
    害人係純屬意外，伊駕車左轉大忠路時車輛擋風玻璃左下角
    撞及被害人肩膀或頭部，可能是被害人突然要轉過來，伊緊
    急踩煞車仍撞上，車子的擋風玻璃有稍微破裂，車前保險桿
    並無撞擊痕跡，當時伊是要將車子開回去還給車主，因伊對
    台中的路況不熟，以致開到案發地點。因為當時伊車上有一
    些酒跟K他命，擔心警察到來時會被警察發現，所以伊才駕
    車離去；伊撞到被害人時，有下車察看被害人，並問她受傷
    情形，要送她至醫院，被害人亦說好，伊先將被害人之皮包
    拿到車上後，要將被害人抱到車上時，就有路人走過來阻止
    伊，對伊謂不能自己將被害人送醫，要伊打電話報警及叫救
    護車，剛好伊手機無法撥打，且當時因車上有酒及含有K他
    命之香煙，怕被警察發現，乃返回車上，向路人說伊先將車
    子停到旁邊空位，惟當時太緊張，也忘記被害人的東西還在
    車上，即行駕車離開；嗣發現被害人東西放在伊車上，伊查
    看後拿了裡面的現金900元及隨身碟1個（被告誤該物為MP 3
    ），其他物品則予丟棄，後來伊有打電話給車主，說明伊撞
    到人，及伊之所在，車主他們過來時，伊因為撞到人太緊張
    了，連車子停在哪裡也忘了，而在附近找了將近1個多小時
    ，等到警察來的時候，伊才找到車子，而被害人的東西係被
    丟棄在伊停車處附近，大部分都有尋獲云云。
三、經查：
(一)上揭事實，有下列事證：
１、證人即被害人戊○○於偵查、原審及本院審理中具結證述：
    其於案發當時係沿臺中市○○○○街往大忠街方向，行走於
    路旁水溝蓋上，甚靠近路邊圍牆，仍遭被告之自小客車自後
    方撞擊倒地，皮包及紙袋遭被告取走等情綦詳。證人乙○○
    於偵查、原審及本院審理中亦具結證述：其於案發當時騎乘
    機車經過案發地點，見被害人戊○○倒於路邊，被告取走被
    害人戊○○之包包後，其要被告將包包取回，被告未予理會
    逕行駕車逃離現場無誤。
２、被告所駕車輛係甲○○經由黃鵬哲向黃裕舜所承租，亦據證
    人黃鵬哲、黃裕舜、甲○○等3人分別於警詢或本院審理中
    證陳述：車牌號碼0305-SH號自用小客車係以黃鵬哲名義向
    黃裕舜承租後，交由甲○○使用，甲○○再將該車交由被告
    駕駛屬實，並有汽車出租約定契約書及本票影本附卷可稽。
３、依現場圖及照片所示，及證人乙○○所證關於案發當時被害
    人戊○○倒地位置：「（問：你當時右轉看到被害人受傷躺
    地上的，當時兩旁停放的車輛所剩餘的道路是否足以讓二部
    車會車？）在路口的部分是可以讓二部車會車的。（問：《
    提示偵卷P17》警方所拍攝的二張照片，路兩旁都有停車子
    ，請陳述當時其他車輛的停放位置？）上面那張照片箭頭處
    （照片上MARCH車輛位置)在肇事當時是沒有停放車子的，被
    害人大約是躺在照片中箱型車後輪的位置」、．．．「（問
    ：箱型車距離左側轉彎處有幾公尺是沒有停車的？）8到10
    公尺」等語（原審卷第72、741），準此，以當時被害人受
    傷躺在地上之位置，該處路況、被害人戊○○行進路線觀之
    ，被害人已行走於甚靠近路邊圍牆，非在被告車道路線範圍
    內，且距路口轉彎處尚有一段距離，亦非被告車輛前開往巷
    口應行轉彎或切入之處，且當時路口亦足以讓二部車輛會車
    ，乃被告竟由後方撞擊行走於靠近路邊圍牆之被害人，其車
    行路線殊迥異於正常之駕駛，被告亦自始從未提及其於案發
    當時之身體或精神狀況有何異常，且被害人受傷倒地，受有
    蹠骨閉鎖性骨折、腦震盪伴有暫時性意識喪失、頭皮表淺性
    腫脹或腫塊、背挫傷，未久即告昏迷，有其診斷證明書足參
    ，被害人之傷勢自屬嚴重，而被告所駕車輛左前擋風玻璃亦
    告破裂，足徵當時撞擊力之大，被告當時車速甚快之事實可
    見，顯非車輛轉彎時應有之正常車速；俱徵被告應係故意駕
    車由後衝撞被害人，而非因於過失。
４、又被告將被害人皮包置於車內後不顧路人乙○○勸止即行駕
    車逃離乙情，亦迭據證人乙○○供證明確，被告駕車逃逸後
    ，將強盜所得皮包內之現金900元、手機1支留供己用，其餘
    等物及皮包則予丟棄，並將上開自小客車停置在台中市南屯
    區○○○○路173號前空屋內，復據被告供承在卷；且被告
    為警查獲後自其身上搜出被害人之手機，被告初時尚否認該
    手機為被害人所有，而辯稱為本人所有，俟被害人之夫李宇
    哲指認後，被告始承認該手機係被害人所有，亦據證人李宇
    哲、警員陳俊男於本院審理中供證明確（參本院卷第96 頁
    背面、137頁背面），並有贓物認領保管單足稽，益徵其確
    有劫取財物之不法意圖，苟係單純車禍傷害、肇事逃逸，應
    無如此之行徑。
(二)被告之辯解與事證不符，且與常情有違，難以採信：
１、其於96年12月27日原審準備程序中辯稱：「…因為當時我的
    車上有一些酒跟ｋ他命，我擔心警察來時會被發現，所以我
    後來才走掉…」、「…當時我撞到被害人時，我下車看她，
    問她說嚴不嚴重，人有沒有怎樣，我幫你送醫院好不好，她
    也說好，我就看他手上有拿一些東西，我說我把你的東西先
    拿到車上，我將東西拿到車上要再去將被害人抱到車上時，
    就有路人走過來並且阻止我說不能自己將被害人送到醫院，
    說要我打電話報警及叫救護車…」、「我發現被害人的東西
    放在我車上，我想說如果將證件全部丟掉被害人會很麻煩，
    我想說先放在旁邊再找郵筒寄回給被害人，我離開那邊時，
    我就打電話給車子的主人，說我撞到人，我人在什麼地方，
    他們就過來，過來時我想說可能是我撞到人太緊張了，我車
    子停在哪裡我也忘了，在那附近我找了將近1個多小時，等
    到警察來的時候，我才找到，被害人的東西我丟在我停車處
    的附近。」、「…我開到快到巷口時才撞到被害人，我的車
    速也沒有很快，是我駕駛座的擋風玻璃左下角那邊去撞到被
    害人的，可能是被害人突然要轉過來…」、「…當時我是要
    將車子開回去還給車主，…」「我是從精誠19街要左轉大忠
    街，所以把車開在路中間，打算左轉，而就在照片的MARCH
    藍車旁，駕駛座前擋風玻璃撞到被害人」云云，顯與當時車
    上查無酒類或K他命之事證、及證人戊○○所證她問被告為
    何要撞她等語不符，亦與證人乙○○所證：被告駕車撞擊戊○○後，表現鎮靜並無緊張或異常之處，見被告打開駕駛座
    ，將戊○○財物置放在副駕駛座上，而被告要駛離現場當時
    車窗搖下，渠有要求被告將被害人財物交出留下，被告並無
    異常，他嘴巴說什麼話雖聽不清楚，但是手比前方表示要停
    車之意思等語不符。本件被告在撞擊被害人之前，係開車靠
    左側逆向行駛，快速逼近靠路旁走在水溝蓋上之蘇靜婷，復
    無任何跡象堪認案發當時被告之身體或精神狀況有何異常，
    其既欲於精誠十九街口左轉大忠街，自不可不減速看清大忠
    街左右來往之車輛及行人，再以大轉彎完成左轉，以保行車
    安全，其竟未及開到足以看清大忠街左右來車之處再行大轉
    彎進入其左轉之車道，即刻意偏向左側提前侵入來車道逆向
    行駛，快速撞上獨自行走在已甚靠近路邊圍牆之被害人，謂
    此一碰撞非基於被告之故意而係因於其過失，衡情殊屬欠缺
    堪以置信之理由，且被告既不諱言其係因對台中的路不熟，
    始將車開到案發地點，倘其所言屬實，於其將被害人撞倒在
    地後，若欲將被害人送醫，亦當知即刻通報119到場救護較
    為迅速穩當，而非急於將被害人之財物拿到其車上，並試圖
    欲將被害人抱上其車，甚至於遭路人制止，並要求其將被害
    人之東西留下時，其察覺假車禍之手段已難得逞，猶不顧一
    切，藉機駕車逃逸後，特將被害人皮包內之現金900元及手
    機一支留下，其餘被害人之物品及皮包則予丟棄，更將該車
    開至偏僻處之無人空屋內停放，謂其所為非欲藉製造假車禍
    之方式以強盜財物，又何其悖理違情之至。
２、被告於97年1月10日原審準備程序中供稱：伊撞到戊○○時
    身邊沒人等語，核與證人乙○○於偵查中具結證稱：渠看到
    時，被告已經走向戊○○身邊等語相符，證人乙○○於97年
    2月21日原審審理中證稱：渠轉彎第一眼看到時，肇事車主
    還在車上云云不符，應係其於原審審理時對本件案發當時之
    印象及記憶已較模糊，應以其於警詢及偵查中具結證述之內
    容較為可信。另關於證人乙○○於原審審理中所證其印象中
    被告肇事後車輛並未熄火一節，經被告質問其可否確定時，
    雖改稱不能確定當時車子有無熄火云云，然證人乙○○於96
    年12月7日偵查中業據具結證述：「．．．被告看到有人報
    警就上車，我站在被告車頭前，跟被告說將被害人東西拿下
    來，當時被告車窗是有搖下來的，被告說他要車子停在精誠
    19街巷口右邊空位處，被告車子發動後，就直接開走。後來
    有路人記下他的車號及車型。」等語綦詳，其因記憶模糊以
    致就當初所見之部分情節無法十分確定，惟就上開所證之不
    確定，仍不足影響其於警詢、偵查中具結所證之真實可採。
    。
３、被告於審理中供稱：伊開到快巷口才撞到戊○○，伊車速也
    沒有很快，可能是她突然要轉過來，伊有緊急踩煞車云云。
    惟查，證人即告訴人戊○○於偵查中具結證稱：當時伊走在
    精誠19街上準備走向大忠街，伊靠旁邊走，車子則從後面撞
    上來等語。證人乙○○亦具結證稱：渠看到戊○○躺在路邊
    停車的位置，不是路中間，當時該位置沒有車子停放等語。
    足見車禍發生當時，該肇事處之車道空曠，並無車輛停放，
    自無被告所言因戊○○突然轉過來致伊不慎撞上之可能，被
    告此部分所供，亦無可採信。
４、至被告所辯其若意在強盜被害人之財物，應無連被害人裝二
    隻茶杯之紙袋亦一併從地上撿起拿到其車上之必要云云，惟
    被告既欲藉製造假車禍以強盜財物，衡情論理，當不能只取
    被害人之皮包而不一併為被害人撿起其他掉落地上之物品，
    致啟人疑竇，且除被害人外，包括被告在內之其他人，對該
    紙袋內究係何物亦無所知，被告此部分所辯，亦不足據以粉
    飾其上開所為。被告所辯無非飾卸之詞，不足採信，事證明
    確，被告犯行，堪以認定。
四、核被告所為，係犯刑法第328條第1項之強盜罪，其以駕車撞
    擊告訴人戊○○為強暴之手段，告訴人受有普通傷害乃施強
    暴之當然結果，不另論傷害罪。又被告曾犯詐欺罪，經法院
    判處有期徒刑五月，減為有期徒刑二月及十五日確定，於96
    年7月16日日執行完畢，5年以內故意再犯本件有期徒刑以上
    之罪，為累犯，依刑法第47條第1項規定加重其刑。原審疏
    未詳察，遽為被告無罪之判決，尚有未洽，檢察官據此上訴
    指摘原判決不當，非無理由，應由本院將原判決撤銷改判。
    爰審酌被告本件以駕車撞人為劫財之行徑惡劣、造成社會治
    安之危險性不低、其犯案動機、智識程度、所劫財物、犯後
    否認犯行、難認有悔悟之心等一切情狀，量處如主文第2項
    所示之刑。
據上論結，應依刑事訴訟法第369條第1項前段、第364條、第299
條第1項前段，刑法第328條第1項、第47條第1項，判決如主文。
本案經檢察官丁○○到庭執行職務。
中    華    民    國    97    年    8     月    20    日
            刑事第十庭    審判長法  官  林  照  明
                                法  官  郭  瑞  祥
                                法  官  林  欽  章
上列正本證明與原本無異。
如不服本判決應於收受送達後10日內向本院提出上訴狀，其未敘
述上訴之理由者並得於提起上訴後10日內向本院補提理由書（均
須按他造當事人之人數附繕本）。
                                書記官  許  哲  禎
中    華    民    國    97    年    8     月    25    日


司法院資訊處製作；財團法人民間司法改革基金會備份。
